【裁判字號】    94,智,17
【裁判日期】    950424
【裁判案由】    損害賠償（商標專用權）
【裁判全文】
臺灣臺中地方法院民事判決  94年度智字第17號
原      告  德商康地念他股份有限公司
            Continen.
法定代理人  Dr.Alan H.
訴訟代理人  陳貴和律師
            邱永豪律師
            洪振豪律師
複  代理人  楊益昇律師
被      告  昆進有限公司
            昆豐有限公司
兼  上二人
法定代理人  乙○○
被      告  聯成貿易有限公司
兼法定代理
人          丙○○
上五人共同
訴訟代理人  熊賢祺律師
複  代理人  丁○○
            甲○○
上列被告丙○○、乙○○因違反商標法等案件，經原告提起請求
損害賠償之附帶民事訴訟（94年度附民字第11號），經本院刑事
庭裁定移送前來，本院於民國95年4月4日言詞辯論終結，判決如
下：
    主    文
被告昆進有限公司、被告乙○○或被告昆豐有限公司、被告乙○
○或被告聯成貿易有限公司、被告丙○○或被告丙○○、被告乙
○○，應連帶給付原告新台幣貳佰肆拾伍萬陸仟零參拾柒元，及
被告丙○○、乙○○部分均自94年1月7日起，被告昆進有限公司
、昆豐有限公司、聯成貿易有限公司部分均自94年1月11日起至
清償日止，均按週年利率百分之五計算之利息；並連帶負擔費用
，將本件民、刑事最後事實審判決書當事人、案由和主文以四號
字體，刑事判決書事實欄和民事判決書理由欄以六號字體，以全
版面（50cmX35.5cm）之面積，刊登於經濟日報全國版壹日。
原告其餘之訴駁回。
訴訟費用由被告連帶負擔五分之四，餘由原告負擔。
本判決第一項前段部分於原告以新臺幣捌拾貳萬元為被告昆進有
限公司、昆豐有限公司、聯成貿易有限公司、丙○○、乙○○供
擔保後，得假執行。但被告昆進有限公司、昆豐有限公司、聯成
貿易有限公司、丙○○、乙○○以新臺幣貳佰肆拾伍萬陸仟零參
拾柒元為原告預供擔保後，得免為假執行。
原告其餘假執行之聲請駁回。
    事實及理由
甲、程序方面：
    按訴狀送達後，原告不得將原訴變更或追加，但擴張或減縮
    應受判決事項之聲明者，或不甚礙被告防禦及訴訟之終結者
    ，不在此限，民事訴訟法第255條第1項第3、7款分別定有明
    文。本件原告提起本件刑事附帶民事訴訟時，訴之聲明第3
    項原為被告等應將本案最後事實審民、刑事判決書之理由欄
    ，以全版面（50cm高×35.5cm寬）之面積，登載經濟日報全
    國版乙日。嗣於民國（下同）94年8月23日具狀將上開聲明
    變更為被告等應將本件民、刑事最後事實審判決書當事人、
    案由和主文以四號字體，刑事判決書事實欄，與民事判決書
    理由欄以六號字體，以全版面（50cm高×35.5cm寬）之面積
    ，刊載於經濟日報全國版乙日。如其中一方已為給付，他方
    即免其給付義務。上開變更聲明部分，核屬擴張或減縮應受
    判決事項之聲明，亦對於被告之防禦或訴訟之終結並無妨礙
    ，核與前開規定，應予准許，合先敘明。
乙、實體方面：
一、原告起訴主張：被告乙○○係被告昆豐有限公司（下稱昆豐
    公司）之負責人，以經營汽車零件及軸承之進出口貿易為業
    務；被告丙○○係被告聯成貿易有限公司（下稱聯成公司）
    之負責人，以銷售車用皮帶及分電盤、導線等汽車零件為業
    務，且其前曾任職於原告台灣總代理合飛企業有限公司（下
    稱合飛公司）及其子公司廣飛貿易有限公司（下稱廣飛公司
    ）擔任經理職達十年之久。被告乙○○與丙○○二人均明知
    「CONTITECH」、「Conti」之商標文字及圖案業經原告向經
    濟部中央標準局（現改制為智慧財產局）核准列為第601769
    號、第978669號與第0000000號註冊商標，而分別指定使用
    於舊第64類輸送皮帶、第7類之輸送皮帶機用之輸送皮帶與
    第12類之車輛用傳動皮帶等商品，並已在台灣地區行銷十餘
    年，為知名之車用輸送皮帶品牌，且均仍在商標權利期間內
    。惟被告乙○○竟於92年5、6月間，自其平日有業務往來之
    馬來西亞MSB MACHINERY CORPORATION（下稱MSB公司）處，
    獲悉MSB公司欲出售一批仿冒原告前開商標之車用皮帶，因
    被告乙○○係以軸承為主要業務，遂轉向以經營車用皮帶為
    主要業務項目之被告丙○○兜售。被告丙○○亦明知乙○○
    所兜售之車用皮帶，係未經原告授權，而於輸送皮帶或車輛
    用傳動皮帶，使用相同於CONTITECH商標或近似於Conti商標
    而有致相關消費者混淆誤認之商品，竟因價格低廉認有利可
    圖，而向被告乙○○允諾購買由馬來西亞進口之仿冒車用皮
    帶。並於92年10月間，被告乙○○以每條車用皮帶新台幣（
    下同）20元至100元不等之價格向馬來西亞MSB公司購買，於
    93年1月間，以被告昆進有限公司（下稱昆進公司）之名義
    進口1萬條之仿冒車用皮帶及包裝盒13,300個至台灣。被告
    乙○○在93年2月3日報關進口後，即以每條30元至300元不
    等之價格轉售予被告丙○○，嗣被告丙○○再依不同之規格
    加價後，以每條車用皮帶60、70元至600餘元不等之價格，
    連續販售與不知情之下游汽車材料行。嗣經法務部調查局查
    獲扣得仿冒車用皮帶4218條、仿冒包裝盒13,300個，並經台
    灣台中地方法院檢察署檢察官偵查提起公訴（93年度偵字第
    8745號），且經台灣高等法院台中分院判處罪刑在案（93年
    度上易字第562號）。則被告乙○○、丙○○既係共同不法
    侵害原告之商標權，自應連帶負損害賠償責任；又被告乙○
    ○係被告昆豐公司、昆進公司之負責人，另被告丙○○為被
    告聯成公司之負責人，而被告乙○○、丙○○二人竟於其執
    行業務時，違反法令，侵害原告之商標權，致原告受有損害
    ，則被告昆豐公司、昆進公司、聯成公司依法即應與被告乙
    ○○、丙○○負連帶賠償責任，故原告爰依商標法、公司法
    及侵權行為之法律關係請求被告等連帶負損害賠償責任。再
    者，鑒於被告丙○○售予下游汽車材料行之價格即高達60、
    70元至600餘元，則原告依平均價格300元作為系爭仿冒車用
    皮帶之零售價格，依商標法第63條第1項第3款之規定，以仿
    冒車用皮帶每條300元計算，乘以侵害數量之1萬條，則被告
    等應連帶賠償原告300萬元；另被告乙○○、丙○○分別輸
    入、販賣該仿冒車用皮帶之數量龐大，且銷售通路遍及全台
    ，不僅影響原告營運收入，且因其商品材質不良有害人體，
    更嚴重損及原告商業信譽，原告爰依商標法第63條第3項規
    定，請求被告連帶給付原告因商業信譽受有損害之賠償金額
    20萬元等語。並聲明：(1)被告昆進公司、乙○○應連帶給付
    或昆豐公司、乙○○應連帶給付或聯成公司、丙○○應連帶
    給付或乙○○、丙○○應連帶給付原告320萬元，及自起訴
    狀繕本送達之翌日起至清償日止，按年息百分之五計算之利
    息。(2)願供擔保，請准宣告假執行。(3)被告昆進公司、乙○
    ○應連帶或昆豐公司、乙○○應連帶或聯成公司、丙○○應
    連帶或乙○○、丙○○應連帶負擔費用，將本件民、刑事最
    後事實審判決書當事人、案由和主文以四號字體，刑事判決
    書事實欄，與民事判決書理由欄以六號字體，以全版面（50
    cm高×35.5cm寬）之面積，刊載於經濟日報全國版乙日。如
    其中一方已為給付，他方即免其給付義務。
二、被告則以：被告所購買之皮帶係為上有CONTITECH標誌之「
    車用皮帶」，而原告所註冊之CONTITECH皮帶，係使用於第
    64 類國際分類第7類，此類僅限於「機械、工具機用」，若
    為車輛用，則屬國際分類第12類，原告圖樣英文CONTITECH
    之商標權，其權利範圍僅止於機器、工具機用之皮帶，與車
    用皮帶無涉，故被告購買上有CONTITECH標誌之車用皮帶，
    並販賣之，並未侵害原告之商標權。且被告昆豐公司於93年
    3月份進口該批汽車用皮帶時，同時委託聖島專利商標事務
    所向經濟部智慧財產局查詢CONTITECH商標註冊與否，經確
    認在汽車用皮帶分類中並無此商標，且於同時間委託聖島專
    利商標事務所向經濟部智慧財產局提出申請CONTITECH的商
    標註冊於汽車零件組的第12類中，並在同年12月份，經經濟
    部智慧財產局審定合格並予核准，被告昆豐公司即擁有以CO
    NTITECH圖樣英文商標使用於車用皮帶之權利。另被告乙○
    ○雖為昆豐公司負責人，然公司大部分作國內汽車軸承買賣
    業務，並無從事經營汽車皮帶項目，故被告乙○○對於汽車
    車用輸送皮帶之專業領域並不熟悉，被告乙○○於進口該批
    貨物後，亦曾向MSB公司查證，惟MSB公司表示其與大陸的CO
    NTITECH廠有來往，該批商品係合法的；被告乙○○亦委任
    聖島國際專利商標聯合事務所查詢「CONTITECH」並未在國
    內註冊，因此被告乙○○對於該批商品可能有違反商標法第
    61條第2項之規定之虞，亦無故意或過失。故被告乙○○前
    開所為既不構成侵權行為，其客戶即被告丙○○自不構成侵
    權行為，且被告丙○○向乙○○購買之仿品價格與向合飛公
    司購買之真品價格，相差無幾，苟被告丙○○明知本件前開
    車用皮帶係屬仿品，豈會以相當接近真品之價格購買，足見
    被告丙○○對於違反商標法乙節，亦無故意或過失。再就損
    害賠償之數額而言，系爭貨物被告乙○○以被告昆進公司名
    義進口數量為10,414件，而調查局所查獲之未銷售件數為42
    18件，銷售數量應為6196件，故應以銷售商品6196件之全部
    收入作為本件損害賠償額計算基礎，或以扣押商品數量4218
    件為損害賠償額計算數量；退步言之，依一般市場行情零售
    價至多約為批發價之1.2倍，而賠償數額則應以被告聯成公
    司所銷售之收入為所得利益，而不得以他公司或商號出售之
    價格作為本件系爭貨物之零售價而為計算基礎。另原告並未
    舉證證明其營業利益因此受有影響，故原告主張其受有商譽
    損害云云，並無足採等語置辯。並聲明：(1)原告之訴駁回。
    (2)如受不利判決，願供擔保，請准宣告免為假執行。
三、本件兩造不爭執事項：
  (一)表彰原告商譽及商品之CONTITECH、Conti等圖樣已蒙中央標
    準局（現改制為智慧財產局）核准列為第601769號、第9786
    69號與第0000000號註冊商標，分別指定使用於舊第64類輸
    送皮帶、第7類之輸送皮帶機用之輸送皮帶與第12類之車輛
    用傳動皮帶等商品，現均仍在商標權利期間內。
  (二)被告乙○○係被告昆豐公司之負責人，以經營汽車零件及軸
    承之進出口貿易為業務；被告丙○○係被告聯成公司之負責
    人，以銷售車用皮帶及分電盤、導線等汽車零件為業務，且
    前並曾任職於原告台灣總代理合飛公司及其子公司廣飛公司
    之經理達10年之久。
  (三)被告乙○○於92年5月間，自平日有業務往來之馬來西亞MSB
    公司處，獲悉MSB公司欲出售一批使用上開商標之車用皮帶
    ，因被告乙○○係以軸承為主要業務，遂轉向以經營車用皮
    帶為主要項目之被告丙○○兜售。被告丙○○竟因價格低廉
    認有利可圖，而向乙○○允諾購買自馬來西亞進口之仿冒車
    用皮帶。
  (四)92年10月間，被告乙○○以每條車用皮帶20元至100元不等
    之價格，向馬來西亞MSB公司購買，於93年1月間以被告昆進
    公司名義進口約1萬條之仿冒車用皮帶及包裝盒13,300個至
    台灣。被告乙○○在93年2月3日報關進口後，以每條30元至
    300元不等之價格轉售與被告丙○○，嗣被告丙○○再依不
    同之規格加價後，以每條車用皮帶60、70元至600餘元之價
    格，連續販售與不知情之下游汽車材料行。
  (五)被告丙○○售予下游汽車材料行之批發價格詳如原告於94年
    10月25日提出之準備書狀(三)所附之原證八、附表一所示。
  (六)被告昆進公司與被告昆豐公司應負連帶責任。
  此外，並有聯成公司、明億汽車材料行、基誠汽車材料有限公
  司、順大汽車材料行搜索扣押筆錄、扣押物品收據、目錄表各
  1份及相片48張等資料附於該刑案偵查卷可稽，另有系爭車用
  皮帶4218條及包裝盒13300個扣於該刑案案可證，並為兩造所
  不爭執，而得為本件判斷之基礎。
四、本件兩造爭執所在厥為：(一)原告取得系爭商標權所指定之商
    標類別與系爭仿冒車用皮帶之商品分類不同，是否仍構成侵
    害商標權？(二)被告乙○○主觀上對於侵害商標權之行為是否
    有故意或過失？(三)被告丙○○主觀上對於侵害商標權之行為
    是否有故意或過失？(四)本件被告等應連帶負擔損害賠償之數
    額為何？茲分別說明如下：
  (一)查原告針對CONTITECH圖樣，早於82年6月16日即經核准註冊
    為第601769號商標，指定使用於舊商標法施行細則第24條第
    64類之「輸送皮帶」。嗣因商標法施行細則有關商品及服務
    分類表重新依國際分類法予以分類，故原舊商標法施行細則
    第24條第64類之輸送皮帶，亦經依照新商品分類而分散於現
    行商品分類的各類商品。其中，現行第7類、組群代碼為073
    7之「機器工具機用平面膠帶、輸送膠帶（皮帶）、傳動膠
    帶（皮帶）」類，固包含於舊第64類之商品，即現行第12類
    、組群代碼為1211之「車輛用平面膠帶、輸送膠帶（皮帶
    ）、傳動膠帶（皮帶）」類，亦屬於舊第64類之商品。此有
    經濟部出版之「商品及服務近似檢索參考資料」第07-11與
    第12-5頁在卷可稽。則本件原告第601769號商標之指定商品
    「輸送皮帶」，固包括「機器工具機用平面膠帶、輸送膠帶
    （皮帶）、傳動膠帶（皮帶）」在內，即「車輛用平面膠帶
    、輸送膠帶（皮帶）、傳動膠帶（皮帶）」類之商品，亦在
    上開商標指定商品之範圍內。其次，縱認被告等所販賣之扣
    案車用輸送皮帶與原告商標權所示之商品非屬同一商品，但
    依社會一般通念，「輸送皮帶」與「車用傳動皮帶」自屬類
    似商品，且有使相關消費者生混淆誤認之虞等情。此亦有經
    濟部智慧財產局94年1月10日 (94)智商0941字第0948000567
    0號函影本及同局94年10月14日 (94)智商0350字第09480429
    960號函影本各1紙附卷可稽。是被告仍以前詞置辯，殊難採
    信。
  (二)被告丙○○另於刑案93年4月15日調查時供稱：「遭查扣的
    『CONTITE CH』車用皮帶雖然材質及包裝與真品有所差異，
    但被告乙○○銷售該批商品前向伊表示，被告乙○○有國外
    客戶要賣『CONTITECH』車用皮帶，價格較為便宜，伊基於
    賺取較高的利潤，所以於93年2月初向被告乙○○買進前開
    遭查扣的『CONTITECH』車用皮帶仿冒品，約一萬條，並對
    外銷售」等語，另於93年5月12日偵訊時亦供稱：「（問：
    此次為何向乙○○買「CONTITECH」之車用皮帶？）價格有
    較便宜一些，這是去年時乙○○他向我說他在國外有家客戶
    也有在賣『CONTITECH』之皮帶，看我要不要，我就請他報
    價給我看，他報價後我覺得價格有較便宜，當時我是先寫我
    要的規格、數量資料給他，但共幾種我忘了，當時我沒有寫
    品牌，因我本來就是向他訂『CONTITECH』之品牌，我共他
    向訂了約一萬條皮帶」、再於93年6月28日偵訊時供稱：「
    （問：乙○○在跟你講這批車用皮帶時，有跟你說是『CONT
     ITECH』品牌嗎？）之前他跟我說過國外有一家客戶有賣包
    含『CONTITECH』等商標的車用皮帶，問我有沒有興趣，我
    請他報價後覺得價錢合理，所以我請他進口」等語；並參酌
    被告乙○○並於93年4月15日刑案調查時供稱：「約在92年
    5、6月間馬來西亞MSB公司以電話聯絡，告訴我該公司有一
    批車用皮帶要賣給我，我即要求MSB公司先行報價，惟只提
    供皮帶規格及價格，由於我公司未曾銷售車用皮帶，對前開
    報價並不瞭解，我乃將該報價資料提供給聯成公司丙○○，
    並詢問渠有無意願購買，丙○○認為價格可以接受，並同意
    購買，所以我於92年10月間再與MSB公司聯繫，並同意購買
    該批車用皮帶，並下單購買，MSB公司於93年1月底將該批車
    用皮帶出口到臺灣，我於2月初報關進口，並全數將該批皮
    帶轉售給聯成公司丙○○」等語，顯見被告乙○○於向MSB
    公司下訂單前即已與被告丙○○確認購買該批車用皮帶之意
    願，而被告乙○○向被告丙○○兜售該批車用皮帶之時，即
    已告知係「CONTITECH」品牌，核與扣案車用皮帶所標示之
    商標名稱相符。其次，參以汽車零件之價格除受零件本身規
    格不同而有高低外，亦受廠牌、生產地不同之影響而異，蓋
    以消費者對於廠牌、商譽好壞之認知程度及能力，往往高於
    其自身對於商品本身品質優劣之判斷程度及能力。又被告乙
    ○○自承經營昆豐公司買賣汽車零件十餘年，如何能在MSB
    公司未告以該批車用皮帶廠牌或被告乙○○未知悉廠牌為何
    之情形下，僅就某廠牌車用皮帶之規格及價格即來判斷其進
    口成本是否合理或合於市價？又如何向同屬買賣汽車零件專
    業之被告丙○○說明該批車用皮帶之進貨成本是否合理或合
    於市價，進而徵詢被告丙○○之購買意願？實無從評估其銷
    售利潤、風險及市場接受度為何。是被告乙○○所辯：伊以
    為MSB公司銷售之車用皮帶廠牌為「MITSUBA」云云，復未舉
    證證明，自難採信。又被告丙○○亦於刑案偵查中供承：伊
    成立聯成公司後一直都有賣「CONTITECH」之車用皮帶等語
    ，自無突向被告乙○○購買非其所熟知慣用之「MITSUBA」
    廠牌皮帶多達約1萬條來以承擔不確定之銷售風險之必要。
  (三)其次，被告乙○○雖另辯稱MSB公司與大陸地區之康第念他
    公司有業務往來，該批皮帶是合法的云云，並提出原告公司
    在世界各地的工廠代理商資料及MSB公司向中國大陸康迪泰
    克─捷豹傳動系統有限公司（下略稱捷豹公司）訂購之發票
    資料影本（詳見偵字第8745號卷第129頁）。然查，該發票
    上所載之交易數量為202條，與被告乙○○所稱向MSB公司訂
    購1萬條之交易數量不符，而發票所附買賣項目清單上個別
    商品所載單價（見偵字第8745號卷第130-133頁）亦與被告
    乙○○購自MSB公司之金額差異甚大，顯見是否為同批貨物
    仍有疑義；又發票所載之MSB公司向捷豹公司訂貨日期係92
    年11月26日，惟被告乙○○自承：MSB公司在92年5、6月間
    就通知伊有該批車用皮帶欲出售，被告乙○○在同年10月間
    即向MSB公司下訂單購買該批車用皮帶等情（見偵字第8745
    號卷第16頁調查筆錄），則MSB公司豈有在與上游廠商訂貨
    前即已獲知可供出售之數量，而先行與下游買方訂立契約之
    理；又該發票上記載之訂單確認日期為92年12月3日，發票
    出具日期為93年2月5日，而被告等所提進口報單上所載進口
    日期為93年1月30日、報關日期為93年2月3日，縱認捷豹公
    司與MSB公司確有如發票所載之交易，然捷豹公司開立給MSB
    公司的發票時間在後，被告乙○○辦理該批貨物自馬來西亞
    MSB公司進口至臺灣之報關手續時間竟在前，時序上亦有出
    入。況原告亦提出確認未於中國設廠製造車用皮帶之說明文
    件一份（見偵字第8745號卷第192頁），而被告等所提出捷
    豹公司產品說明書內容所示產品型式（見偵字卷第180-189
    頁），核與扣案車用輸送皮帶不同。復並無證據證明扣案車
    用皮帶與被告所辯之捷豹公司有何關聯。綜上，應認扣案之
    標有「CONTITECH」商標之車用輸送皮帶，確非經原告公司
    商標專用權人之同意及授權而使用「CONTITECH」商標圖樣
    之仿冒商品，復有合飛公司出具之鑑定報告書4份附於偵字
    第8745號卷第73-76頁可稽。
  (四)另被告乙○○雖辯稱：於93年2月3日報關進口後，曾先後向
    馬來西亞MSB公司求證「CONTITECH」車用皮帶是否合法授權
    ，及向聖島國際商標事務所臺中分所之王志恆查詢「CONTIT
    ECH」已否在臺註冊，確認該批車用皮帶是否合法云云。惟
    查，證人王志恆於該刑案偵查中證稱：被告乙○○說要提出
    註冊申請，請伊事務所查詢，查詢時間是93年2月27日，查
    詢的是汽車零件，所查詢之類別設定為舊類第82類及新類第
    12類等語（見偵字第8745號卷第162頁），並有查詢資料1份
    附卷可稽（見偵字第8745號卷第166、167頁）。然被告乙○
    ○並未向證人王志恆表明其所進口販售之實際商品之名稱為
    車用輸送皮帶，僅泛稱汽車零件，按二者依前所述，其範圍
    不同，又證人王志恆復證稱：被告乙○○並未說為何要查詢
    該商標等語，則證人王志恆自無從得知本件扣案之實際商品
    為何物，致模糊、規避原告公司業以前揭商標註冊號數為00
    000000號，就所指定之輸送皮帶等專用商品取得商標專用權
    之查詢範圍，並誤導證人王志恆之查詢方向。苟被告乙○○
    確有查詢該批車用皮帶是否為真品抑或經原告授權、同意使
    用「CONTITECH」商標之真意，以被告乙○○經營汽車零件
    銷售業務達10餘年之經驗與專業程度，獲取相關資訊並非難
    事，當可於進貨前後逕向原告在臺代理商合飛公司或廣飛公
    司查詢，或向銷售經合法授權使用「CONTITECH」商標於車
    用皮帶或類似商品之廠商查詢。再者，被告乙○○請證人王
    志恆為上開查詢動作，適足證明其對於該批車用皮帶是否經
    合法授權使用「CONTITECH」商標已有懷疑在先，則其後的
    前揭查詢過程，並無解於其對於該批車用皮帶未經合法授權
    使用商標之認識。又，被告乙○○經營汽車零件進出口業務
    已10餘年，有關進口報單上必需填具貨物生產國別之格式，
    自應知之甚詳並相當熟稔，然徵諸被告乙○○進口系爭仿冒
    商標車用皮帶進口報單上所記載之生產國別，並非填具仿冒
    商標車用皮帶上所標示之英國產地，亦非填具MSB公司所稱
    之捷豹公司所在之大陸地區，而是馬來西亞，益證被告乙○
    ○知其向馬來西亞MSB公司所購買之車用皮帶為仿冒商品甚
    明。是被告乙○○辯稱其主觀上無侵害原告系爭商標權行為
    之故意或過失云云，自難採信。
  (五)被告丙○○援用被告乙○○前開辯解部分，亦如前述不足採
    信，茲不贅之。又被告丙○○於該刑案調查時供稱：「（問
    ：經歷及現職？）我於79年退伍後即進入合飛公司任職，81
    年間轉任合飛公司在臺中市關係企業廣飛公司，91年9月間
    離開廣飛公司，自行在臺中市設立聯成公司擔任負責人迄今
    ；（問：你任職的合飛公司主要營業項目為何？你負責的業
    務為何？）合飛公司主要是從事進口並銷售車用皮帶、分電
    盤等汽車零件，而我主要擔任合飛公司送貨員的工作；（問
    ：你經營的聯成公司主要營業項目為何？）聯成公司主要是
    銷售車用皮帶及分電盤、導線等汽車零件；（問：你任職合
    飛公司時，合飛公司是否有銷售德國『CONTITECH』車用皮
    帶？）從我進入合飛公司任職至離職為止，合飛公司一直都
    有在銷售德國『CONTITECH』車用皮帶；（問：前述你於91
    年9月間成立聯成公司時，是否即已開始銷售『CONTITECH』
    車用皮帶？進貨來源為何？）是的，聯成公司銷售的『CONT
    ITECH』車用皮帶都是我向合飛公司進貨的」等語（見偵字
    第8745號卷第8、9頁調查筆錄），足徵被告丙○○前於原告
    公司之臺灣總代理合飛公司任職10餘年，期間均係以販賣「
    CONTITECH」車用皮帶為業。並於成立聯成公司自行擔任負
    責人後，復自其前所任職之合飛公司買進「CONTITECH」車
    用皮帶供銷售，足見對於該品牌車用皮帶之價格及真品仿品
    品質差異辨別能力，自具專業水準。且被告丙○○亦自承：
    被告乙○○於進口該批車用皮帶前曾向其報價，其覺得價格
    較為便宜始向被告乙○○購買；其向合飛公司購買的「CONT
    ITECH」車用皮帶真品之進貨價格依皮帶規格，每條自50餘
    元至300元不等，並加價每條以8、90元至450元不等之價格
    對外銷售，而向昆豐公司購買的「CONTITECH」車用皮帶仿
    冒品之進貨價格每條約自30元至300元不等，經加價以每條6
    、70元至600餘元不等價格對外銷售等情（見偵字第8745號
    卷第11頁調查筆錄），顯見被告丙○○對於該批車用皮帶之
    來源及價格與其向來銷售之同廠牌車用皮帶間之差異，業有
    相當之認知。被告丙○○對於被告乙○○之進貨成本若干縱
    未詳知，亦無礙於其本身對於前揭差異之認知。以被告丙○
    ○之經驗及專業辨識能力，難謂其不知被告乙○○所販賣之
    車用皮帶為仿冒品。再者，被告丙○○亦自承：扣案之仿冒
    包裝盒正面未標示皮帶的編號之中英文字樣，仿冒皮帶上之
    驗證數字為白色，與真品綠色不同，仿冒品商標印刷字樣與
    真品不同，仿冒品皮帶溝槽觸感較粗糙，不像真品觸感較滑
    ，外觀確實不一樣；其銷售該批車用皮帶時知道與真品皮帶
    的材質及包裝確有不同等語（見偵字第8745號卷第10頁調查
    筆錄），核與證人即合飛公司負責人賴松文於該刑案偵查中
    結證稱：對於在這行業做過很久的人來說，「CONTITECH」
    車用皮帶可由字體之印製、皮帶表皮的編織、皮帶內之鉤槽
    數作為分辨真品仿品之標準等語相符（見偵字卷第118頁訊
    問筆錄），並有真、仿品之對照照片九張（見偵字第8745號
    卷第59-63頁）及鑑定報告書一份（見偵字第8745號卷第73
    頁）附卷可稽。是以被告丙○○曾擔任合飛公司達10餘年之
    專業經驗，既得明確辨悉真、仿品之別，益徵被告丙○○於
    販入該批車用皮帶之初，即已確知該批車用皮帶為仿冒品甚
    明。被告丙○○雖另辯稱：其曾有詢問被告乙○○，然被告
    乙○○答稱沒問題云云，除足資佐證被告丙○○對於該批車
    用皮帶是否經合法授權使用「CONTITECH」商標有所懷疑外
    ，然以被告丙○○之前揭經歷，其大可持該批與真品有別之
    車用皮帶，逕向其前所任職、現有業務往來之合飛公司查詢
    ，始為正本清源之道，而僅徒向前手被告乙○○查詢貨源合
    法否，焉能期待亦知悉為仿品之被告乙○○的答覆有何正當
    性或確信性。是被告丙○○辯稱主觀上並無侵害原告系爭商
    標權行為之故意或過失云云，委無足採。
  (六)按民法第185條前段規定：數人共同不法侵害他人之權利者
    ，連帶負損害賠償責任﹔公司法第23條第2項亦規定：公司
    負責人對於公司業務之執行，如有違反法令致他人受有損害
    時，對他人應與公司負連帶賠償之責。民法第28條則規定，
    法人對於其董事或其他有代表權之人因執行職務所加於他人
    之損害，與該行為人連帶負賠償之責任。次按本件侵權事件
    發生於92年10月間，而商標法前於92年5月28日先正公布，
    並於92年11月28日生效施行。修正前商標法第61條第1、2項
    規定，商標專用權人對於侵害其商標專用權者，得請求損害
    賠償，並得請求排除其侵害；有侵害之虞者，得請求防止之
    。有第62條第1款或第2款規定之情事者，視為侵害商標專用
    權。同法第66條第3項亦規定，商標專用權人之業務上信譽
    ，因侵害而致減損時，並得另請求賠償相當之金額。查本件
    被告乙○○於類似商品使用近似於原告供之註冊商標，在客
    觀上足以使消費者產生混淆誤認之虞，於主觀上亦有使人誤
    認係原告公司產品而有欺騙他人之意圖，是符合視為侵害商
    標專用權。又被告乙○○係被告昆進公司及昆豐公司之負責
    人，被告丙○○係被告聯成公司之負責人等情，亦為被告等
    所不爭執，揆諸上開說明，原告公司主張被告乙○○係被告
    昆進公司及昆豐公司之負責人，被告丙○○係被告聯成公司
    之負責人，應依民法第28條、公司法第23條第2項規定負連
    帶責任；被告丙○○、乙○○共同侵害其商標權，應依民法
    第185條規定負連帶責任，洵屬有據。惟前述連帶債務，係
    各基於法律規定之不同原因，而對原告公司負全部給付之責
    任，其給付雖具有同一之目的，但其中一方為給付，另一方
    即同免其責任，其性質應屬不真正連帶債務，附此敘明。
  (七)另按商標專用權人請求損害賠償時，得就下列各款擇一計算
    其損害：(1)依民法第二百十六條規定。但不能提供證據方法
    以證明其損害時，商標專用權人得就其使用註冊商標通常所
    可獲得之利益，減除受侵害後使用同一商標所得之利益，以
    其差額為所受損害。(2)依侵害商標專用權行為所得之利益；
    於侵害商標權者不能就其成本或必要費用舉證時，以銷售該
    項商品全部收入為所得利益。(3)就查獲侵害商標專用權商品
    之零售單價五百倍至一千五百倍之金額。但所查獲商品超過
    一千五百件時，以其總價定賠償金額。又前項賠償金額顯不
    相當者，法院得予酌減之，修正前商標法第66條第1、2項亦
    有明定。本件被告皆未經系爭商標權人即原告之同意，明知
    系爭仿冒商品竟意圖販賣而擅自輸入並進而販賣，自係於類
    似商品使用近似於原告之註冊商標而侵害原告系爭商標權之
    行為，揆諸上開法律規定，原告依商標法第63條第1項第3款
    （即修正前第66條第1項第3款）請求被告等分別連帶賠償損
    害，即有理由。而商標法第63條第1項第3款所稱「零售單價
    」係指侵害他人商標專用權之商品實際出售之單價，並非指
    商標專用權人自己商品之零售價或批發價，總價即侵害他人
    商標專用權之商品零售總價，並非商標專用權人自己之商品
    之零售總價或批發總價（最高法院91年度台上字第1411 號
    判決要旨參考）。次按當事人已證明受有損害而不能證明其
    數額或證明顯有重大困難者，法院應審酌一切情況，依所得
    心證定其數額，為民事訴訟法第222條第2項亦有明定。查卷
    附被告丙○○系爭仿品進貨數量及售予下游汽車材料行之批
    發價格一覽表已載明仿品料號類別、批發價格、數量及小計
    等情，核與該刑案扣案之聯成貿易有限公司CONTI皮帶價目
    表所示相符，復為被告複代理人於本院審理時供稱不爭執及
    進口數量1萬條皮帶亦不爭執等語（見本院94年12月14日言
    詞辯論筆錄），是系爭仿品數量及批發價格等情，應堪信為
    真實。本件原告雖主張系爭仿品零售總價應以批發總價乘以
    1.7，並提出收據影本2紙為憑，而認被告等零售系爭仿品可
    獲利7成等語，惟此為被告所否認，而辯稱：貨物零售價格
    ，一般依市場商業習慣至多約為批發價之1.2倍，即僅收益2
    成等語，本院觀察系爭仿品之料號多達138類，而原告僅提
    出4類仿品零售價格，自難以此推論全部料號之零售價格，
    且以此推論有7成獲利，亦顯屬過高，故本院認以系爭仿品
    批發總價之1.3倍為零售總價來計算本件損害額，是本件原
    告所受損害金額為2,356,037元（即0000000X1.3=0000000元
    以下四捨五入），為有理由。逾此部分之請求，尚乏依據，
    應予駁回。
  (八)又依修正前商標法第66條第3項：「商標專用權人之業務上
    信譽，因侵害而致減損時，得另請求賠償相當之金額。」，
    核與同條第1項財產上損害賠償請求權構成要件不同，只需
    「商標專用權人之業務上信譽，因商標受侵害致減損時，即
    足當之。至其賠償之金額，應審酌當事人雙方之資力，侵害
    商譽之程度及其他一切情形而定（最高法院91年度台上字第
    1949號判決意旨參照）。是查原告公司主張被告等侵害其商
    標專用權利，破壞其長期建立之商場信譽，爰依上開規定請
    求賠償20萬元之金額。是本院審酌兩造之資力，原告公司係
    世界知名汽車零件製造商，所生產製造產品，深受世界各地
    消費大眾信賴與愛用，已在台灣行銷10餘年，為知名之汽車
    用車用皮帶品牌，被告等竟將系爭仿品輸入並販售予全台汽
    車材料行以販賣不特定顧客，確已影響原告公司長期建立之
    商場信譽，對其業務上之信譽已然造成損害，當無疑義，惟
    被告昆進公司於93年1月間進口系爭仿品，被告乙○○並自
    93年2月3日報關後起，轉售予被告丙○○，被告丙○○再以
    被告聯成公司名義連續販售予不知情之下游汽車材料行，嗣
    於93年4月2日為調查局查獲，其侵權期間尚非長、查獲仿品
    數量等一切情狀，認原告公司依上開第66條第3項規定，此
    部分得請求賠償之金額以10萬元為適當。逾此範圍之請求，
    則非有據。綜上，本件原告得請求之金錢賠償為上二項之合
    ，即2,456,037元（0000000+100000=0000000）。
  (九)給付有確定期限者，債務人自期限屆滿時起，負遲延責任。
    給付無確定期限者，債務人於債權人得請求給付時，經其催
    告而未為給付，自受催告時起，負遲延責任。其經債權人起
    訴而送達訴狀，或依督促程序送達支付命令，或為其他相類
    之行為者，與催告有同一之效力。民法第229條第1項、第2
    項定有明文。又遲延之債務，以支付金錢為標的者，債權人
    得請求依法定利率計算之遲延利息。但約定利率較高者，仍
    從其約定利率。應付利息之債務，其利率未經約定，亦無法
    律可據者，週年利率為百分之五，民法第233條第1項、第20
    3條亦有明文。本件原告對被告之損害賠償債權，核屬無確
    定期限之給付，自應經原告之催告而未為給付，被告始負遲
    延責任。是原告請求自本件刑事附帶民事起訴狀繕本送達被
    告翌日即被告丙○○、乙○○部分均自94年1月7日起，被告
    昆進公司、昆豐公司、聯成公司部分均自94年1月11日起（
    參本院94年度附民字第11號損害賠償卷第23至27頁），至清
    償日止，均按週年利率百分之五計算遲延利息，核無不合。
  (十)按商標權人得請求由侵害商標權者負擔費用，將侵害商標權
    情事之判決書內容全部或一部登載新聞紙。商標法第64條定
    有明文。現行商標法係於92年5月28日修正公布，而修正前
    商標法第68條亦明定：商標專用權人，得請求由侵害商標專
    用權者負擔費用，將依本章認定侵害商標專用權情事之判決
    書內容全部或一部登載新聞紙。足見商標法修正前後均規定
    ，商標權人得向侵害商標權者請求。核上開規定，乃屬被害
    人請求回復信譽之處分，其方法及範圍如何方為適當，法院
    仍應參酌被害人之請求及其身分、地位、被害程度等各種情
    事而為裁量（最高法院85年度台上字第2033號判決意旨參照
    ）。至於所指「判決書」，自侵害商標權所衍生之法律上責
    任，除刑事責任外，亦包括民事責任，兩者目的不同，並行
    不悖等情以觀，應認不限於民事判決為限，蓋如此方足以維
    持社會秩序，保障被害人及消費者權益。是登報之種類，依
    個案情形，應得包括認定侵害者應負擔民刑事責任之判決書
    。本院審酌兩造資力、被告販售仿品地點為下游汽車材料行
    、侵權商品種類為原告公司著名之車用皮帶、侵害程序亦不
    可謂不大，惟本件侵權期間尚非甚長，查獲產品數量，併原
    告公司所提為被告等所不爭之登報字體大小及四號、六號字
    體均非大等一切情狀，認台灣三菱公司請求(一)昆進公司、乙
    ○○或(二)昆豐公司、乙○○或(三)聯成公司、丙○○或(四)丙○
    ○、乙○○，連帶負擔費用，將本件民、刑事最後事實審判
    決書當事人、案由和主文以四號字體，刑事判決書事實欄和
    民事判決書理由欄以六號字體，以全版面之面積刊登於經濟
    日報全國版一日，如其中一方已為給付，他方即免其給付義
    務，堪認屬合理，且為回復其商譽損害所必要，應予准許。
    必要）。又依商標法第68條規定請求將判決內容登報與依同
    法第66條第3項請求業務上信譽受侵害之賠償，兩者立法目
    的不同，方式亦異，當可併行。
五、綜上所述，原告公司依上開規定，請求(一)被告昆進公司、被
    告乙○○或(二)被告昆豐公司、被告乙○○或(三)被告聯成公司
    、被告丙○○或(四)被告丙○○、被告乙○○，應連帶給付其
    2,456,037元，及被告丙○○、乙○○部分均自94年1月7日
    起，被告昆進公司、昆豐公司、聯成公司部分均自94年1月
    11日起至清償日止，均按週年利率百分之五計算之利息；並
    連帶負擔費用，將本件民、刑事最後事實審判決書當事人、
    案由和主文以四號字體，刑事判決書事實欄和民事判決書理
    由欄以六號字體，以全版面（50cmX35.5cm）之面積，刊登
    於經濟日報全國版一日之範圍內，為有理由，應予准許。逾
    此部分所為之請求則屬無據，應予駁回。
六、本件原告及被告就本件金錢給付部分之請求，分別陳明願供
    擔保，聲請宣告假執行或免為假執行，則就原告勝訴部分，
    經核均無不合，爰分別酌定相當之擔保金額准許之。至原告
    敗訴部分，其假執行對聲請已失所附麗，應併予駁回
七、本判決事證已臻明確，兩造其餘攻擊防禦方法，核與本判決
    結果不生響影，爰不一一論駁，附此敘明。
八、據上論結，本件原告之訴為一部有理由，一部無理由，依民
    事訴訟法第79條、第85條第2項、第390條第2項、第392條第
    2項，判決如主文。
中    華    民    國    95    年    4     月    24    日
                  民事第四庭    法  官  夏一
以上正本係照原本作成。
如對本判決上訴，須於判決送達後20日內向本院提出上訴狀。
中    華    民    國    95    年    4     月    24    日
                                書記官


司法院資訊處製作；財團法人民間司法改革基金會備份。
